【裁判字號】    97,交聲,497
【裁判日期】    970723
【裁判案由】    聲明異議
【裁判全文】
臺灣高雄地方法院交通事件裁定   97年度交聲字第497號
原處分機關  交通部公路局高雄區監理所
異  議  人
即受處分人  甲○○
上列異議人即受處分人因違反道路交通管理處罰條例案件，對於
交通部公路局高雄區監理所民國97年2 月20日所為之處分（處分
案號：高監自裁字第裁80-ZDC070708號）聲明異議，本院裁定如
下：
    主  文
異議駁回。
    理  由
一、原處分意旨略以：受處分人甲○○於民國96年12月6 日8時
    47分許，駕駛車牌號碼1971-GS 號自小客車行經國道一號北
    上272.8 公里處，經警逕行舉發「汽車行駛高速公路未依規
    定與前車保持安全距離」之違規，依道路交通管理處罰條例
    第33條第1 項第2 款之規定，裁處罰鍰新台幣（下同）3000
    元等語。
二、聲明異議意旨略以：異議人即受處分人甲○○於舉發當時行
    車速度正常未違規超速，並遵守規定行使於中間車道。行車
    及駕駛狀況瞬息萬變，前後左右車況將會使駕駛人做出任何
    應變措施，即使發現車距不足安全要求，就算要採取應有動
    作亦需時間，告發單位怎可恰於此間蒐證告發，實有故意陷
    人入罪之嫌，令人不服。保持安全距離為駕駛人該當遵守之
    規定，但現今交通狀況實有相當之無奈，這是眾所周知之事
    ，而遵守規定者有時反成為代罪羔羊，就像本車當時未超車
    、超速，且未隨便變換車道，並中規中矩行駛於中線車道，
    但最終卻要遭此責罰，實為不甘。網路上亦有民眾怨言，足
    見此一規定漏洞百出，經常引起民怨，深切盼望貴庭能再就
    最符合現今交通狀況來判斷，還清白於民，減輕守法者負擔
    ，並降低百姓對交通執法單位之負面印象云云。
三、按汽車行駛於高速公路、快速公路或設站管制之道路，不遵
    使用限制、禁止、行車管制及管理事項之管制規則而未保持
    安全距離者，處汽車駕駛人新臺幣三千元以上六千元以下罰
    鍰，道路交通管理處罰條例第33條第1 項第2 款定有明文。
    又汽車行駛高速公路及快速公路，前後兩車間之行車安全距
    離，在正常天候狀況下，小型車為車輛速率之每小時公里數
    值除以2 ，單位為公尺，前項規定例示如下：小型車若車速
    每小時60公里，最小距離30公尺，若車速每小時70公里，最
    小距離35公尺，若車速每小時80公里，最小距離40公尺，若
    車速每小時90公里，最小距離45公尺，若車速每小時100 公
    里，最小距離50公尺，若車速每小時110 公里，最小距離55
    公尺，第1 項規定如遇濃霧、濃煙、強風、大雨、夜間行車
    或其他特殊狀況時，其安全距離應酌量增加，並保持隨時可
    以煞停之距離，高速公路及快速公路交通管制規則第6 條第
    1 項、第2 項亦分別定有明文。再按白虛線設於路段中者，
    用以分隔同向車道或作為行車安全距離辨識線，道路交通標
    誌標線號誌設置規則第149 條第1 項第1 款前段定有明文；
    又公路行車安全距離辨識標線，用以提供車輛駕駛人保持安
    全行車距離之參考，視需要設於公路上行車經常超速、易肇
    事或其他有需要之路段。車輛駕駛人可依當時之行車速率，
    與前車保持適當條數之安全行車距離。本標線為白色橫向虛
    線，線寬一○公分，線段長五○公分，間隔五○公分，每一
    ○公尺一條，十一條為一組，組數視需要酌量增設。」，89
    年07月13日修正之同規則第187 條第1 、2 項亦定有明文。
四、經查：
（一）本件異議人即受處分人甲○○所有之車號1971–GS號之自
      小客車，於96年12月6 日上午8 時47分許，行至國道一號
      高速公路北上272.8 公里處，經警以雷射測速器測獲該車
      行車速度為時速98公里，應保持安全距離49公尺，實距不
      足，依違反道路交通管理處罰條例第33條第1 項第2 款規
      定逕行製單舉發，舉發通知單送達異議人後，異議人於應
      到案日期前向原處分機關提出申訴，經原處分機關請舉發
      機關調查結果，仍認異議人確有上開違規行為，乃以97年
      2 月20日高監自裁字第裁80-ZDC070708號裁決書，依道路
      交通管理處罰條例第33條第1 項第2 款規定裁處異議人罰
      鍰3000元之事實，有內政部警政署國道公路警察局（下稱
      國道公路警察局）96年12月31日公警局交字第ZDC070708
      號舉發違反道路交通管理事件通知單暨其送達證書、上開
      裁決書及其送達證書、異議人申訴書、國道公路警察局第
      四警察隊97年2 月4 日公警四交字第0970470281號函、97
      年3 月3 日公警四交字第0970470499 號 函各1 份附卷可
      稽。又異議人所有之上開車輛於前揭時、地遭警舉發時，
      確與前車僅隔約2 條行車安全距離辨識標線之距離，且該
      等行車安全距離辨識標線之間距符合首開法律規定為10公
      尺等情，有採證照片1 幀、交通部台灣區○道○○○路局
      南區工程處97年7 月8 日南交字第0970004118號函1 份在
      卷可憑，則異議人之上開車輛於該等時、地行車時，與前
      車之距僅約20公尺，確有未依規定與前車保持安全距離之
      違規行為甚明。
（二）異議人雖以前揭情詞置辯，並提出網路文章一份為證，惟
      其所辯內容，全無一語提及當時有何突發狀況致其未能保
      持安全距離，顯見其所提文章純係他人觀點，並非異議人
      當時有何不能遵守規則之具體情況，本難以此逕認其所辯
      可採。又縱依上開網路內文顯示，一般行車當時可能因周
      遭車輛突然切入前方車道，致一時間未能保持安全距離而
      遭舉發，惟本件舉發之際，另經執勤員警同時於制高點以
      錄影機全程攝錄異議人車輛通過違規路段之情形，經本院
      當庭勘驗該等蒐證錄影帶，畫面顯示錄影開始時間為西元
      2007年12月06日8 時46分46秒，呈現雙向各三車道（不含
      路肩）之公路路面情況，車流不多，至畫面時間顯示8時
      47分40秒許，一輛黑色廂型車出現在畫面右側中間車道，
      往畫面上方駛去，8 時47分41秒許，異議人之白色汽車跟
      在上開黑色箱型車後方出現於畫面右側中間車道，並跟在
      後方行駛，直至8 時47分53秒許黑色箱型車與異議人之車
      輛均已行駛至畫面右上角而至無法看見時止，並無其他車
      輛變換車道而切入異議人之車輛與黑色箱型車中間之情形
      ，且前方黑色廂型車均係正常速度行駛，並無變換車道及
      剎車減速之行為，有勘驗筆錄及上開錄影光碟擷取畫面在
      卷可按。異議人執前詞置辯，實不足採。
（三）復依異議人所提上開網路文章所示。民眾雖有抱怨不知對
      車輛安全距離無從度量，且不知員警真有測量違規車輛與
      前車之距離云云。惟查：公路行車安全距離辨識標線，係
      用以提供車輛駕駛人保持安全行車距離之參考，視需要設
      於公路上行車經常超速、易肇事或其他有需要之路段。本
      件異議人之車輛為警查獲之路段即設有該辨識標線，且該
      標線之設置非常清楚、明顯，此有照片在卷可查。況高速
      公路各路段都設有安全距離判定參考之標誌、標線，分道
      線一實一虛為10公尺，亦可供駕駛人參考，而本件異議人
      領有駕駛執照，有卷附證號查詢汽車駕駛人查詢結果1 紙
      可憑，對於上開辨識標線之作用及安全距離之判定即難諉
      為不知。
（四）異議人固另辯稱上開法規漏洞百出，引起民怨云云，惟執
      勤員警於拍照採證行車未保持安全距離違規時，對於有因
      前車變換車道超車、煞車減速，或有特殊狀況致後方車輛
      無法保持行車安全距離之情事，均不在舉發範圍內，業據
      內政部警政署國道公路警察局第四警察隊以97年3 月3 日
      公警四交字第0970470499號函覆異議人明確，有該函在卷
      足憑，顯見員警於取締該等違規之際，對於上開規定可能
      產生之處罰不合理之情形，已先予排除，且上開規定係經
      廣大民眾選舉之立法委員組成之立法院通過，再經總統公
      布之法規，既有民意基礎，又符正當法律程序，自屬有效
      之法規，異議人自應遵守之，況縱異議人認該法規有不當
      之處，亦應訴諸立法院而透過修法程序解決，尚難任指該
      法規對其不生效力，其此部分所辯，亦無可採。
（五）綜上，異議意旨所陳，均無理由，原處分核無違誤，本件
      異議應予駁回。
五、據上論斷，應依道路交通案件處理法第19條，裁定如主文。
中    華    民    國    97    年    7     月    23    日
                  交通法庭  法  官  黃苙荌
以上正本證明與原本無異。
如不服本裁定，應於收受送達後5 日內向本院提出抗告狀。
中    華    民    國    97    年    7     月    23    日
                            書記官  廖佳玲


司法院資訊處製作；財團法人民間司法改革基金會備份。
